臺灣臺北地方法院交通法庭事件裁定　　　　　　　九十年度交聲字第一七四號
　　異議人即
　　受處分人　甲○○
右列受處分人因違反道路交通管理處罰條例案件，對於台北市交通事件裁決所中華民
國九十年七月十九日所為之處分（原處分案號：北市裁三字第裁二二－ＡＢＷ一０四
六三七號），聲明異議，本院裁定如左：
    主      文
原處分撤銷。
甲○○汽車駕駛人裝用測速雷達感應器，處罰鍰捌佰元即新台幣貳仟肆佰元。扣案之
測速雷達感應器沒入之，並予記違規點數壹點。又裝用測速雷達感應器可歸責於汽車
所有人，並吊扣ＤＰ－一九九號自用小客車汽車牌照壹個月。
    理      由
一、按交通違規事件之裁罰，性質上屬於交通行政主管機關本於職權就公法上具體事
    件所為之決定而對外直接發生法律效果之單方行政行為；關於其新舊法之適用原
    則，參酌行政法院五十六年度判字第八一號判例意旨「本件原告行為時尚在舊所
    得稅法施行期間，實體上固應適用舊法，但被告官署稽徵程序係開始於現行所得
    稅法令公布施行以後，程序上即應適用新法」所示，係採「實體從舊，程序從新
    」之原則。自應適用行為時即修正前之舊法，尚無新舊法之比較問題，核先敘明
    。按汽車駕駛人裝用測速雷達感應器者，處四百元以上八百元以下（即新台幣【
    以下同】一千二百元以上二千四百元以下）罰鍰，其感應器沒入之，道路交通管
    理處罰條例第四十條第一項定有明文，且汽車駕駛人本身如為汽車所有人，而於
    其所駕駛之汽車上裝用測速雷達感應器，因此為可歸責於汽車所有人之事由，依
    道路交通管理處罰條例第四十條第二項規定，尚需吊扣該部汽車之牌照一個月。
    而汽車駕駛人駕駛汽車違反道路交通管理處罰條例第四十條第一項規定者，除應
    依該條所規定之罰鍰處罰外，並予記違規點數一點，道路交通管理處罰條例第六
    十三條第一項第一款亦定有明文。
二、本件受處分人即異議人甲○○為車號ＤＰ－一九九號自用小客車之所有人，九
    十年二月二十六日上午九時五分許，駕駛上開車號自用小客車行經台北市○○○
    路附近路段時，為台北市政府警察局中山分局交通分隊（以下稱中山分局）員警
    乙○○攔停，發現於其所駕駛之上開車號自用小客車上裝用測速雷達感應器，除
    以受處分人有違反前揭道路交通管理處罰條例第四十條第一項規定之行為掣單舉
    發外，並當場將受處分人所裝用之測速雷達感應器沒入。嗣因受處分人拒絕簽收
    員警開立之舉發違反道路交通管理事件通知單，經員警在舉發通知單上載明受處
    分人拒簽之事由後，依違反道路交通管理事件統一裁罰標準及處理細則第十一條
    第一項第一款規定，視為受處分人已經收受該通知單。而受處分人於舉發通知單
    上所載應到案日期後向原處分機關為申訴，經原處分機關請舉發單位即中山分局
    調查結果，仍認受處分人有前開違規行為，原處分機關乃依前揭道路交通管理處
    罰條例第四十條第一項、第二項及違反道路交通管理事件統一裁罰標準表之規定
    於九十年七月十九日裁處異議人罰鍰二千四百元、吊扣汽車牌照一月（惟漏未諭
    知感應器沒入、及併予記違規點數一點，詳後述）。
三、受處分人聲明異議意旨略以：伊並未裝設雷達感應器，只是放置車上未插電，且
    該感應器，是伊弟弟向伊借車放置在車上云云，惟查：
  （一）道路交通管理處罰條例第四十條第一項之所以對裝用測速雷達感應器之汽車
        駕駛人予以規範並處罰，考其立法意旨無非乃以汽車如裝用測速雷達之偵測
        器，因其能預先偵知警察雷達測速之訊號，及時降低行速，以逃避交通稽查
        人員之取締，故於無雷達測速稽查之處，得以安心高速行駛，恣意違規超速
        而不虞取締，對交通安全之危害殊甚，故法方對於汽車上裝用測速雷達感應
        器者加以處罰，必須先予敘明。
  （二）次查受處分人為警查獲使用前開測速器，業據查獲員警乙○○於本院中具結
        證述屬實。況證人乙○○乃為原處分機關所認定受處分人有右開違規行為之
        原證人，其等並到庭在本院面前以言詞供述本件訴訟上之待證事實－即受處
        分人有右開違規事實，在無任何證據資料顯示證人所為供述偏頗下，已足使
        本院確信受處分人有原處分機關所認定之違規事實存在，且交通警察掣單舉
        發違反道路交通管理處罰條例所列之違規事實，本質上為行政處分，係公務
        員基於職務上之權力，依法就特定之具體事件所為之具公法上效果之單方面
        行政行為，基於公務員為公法上行為具有公信力之原則，該行政行為當可被
        推定為真正，其據以依法處分之事實認定亦為正確無誤。從而，受處分人所
        辯，尚難採認。綜上所述，受處分人確實有於右開時、地裝置雷達測速器，
        ，而得使受處分人可以逃避交通稽查，本件事證明確，受處分人之違規行為
        堪以認定。
四、綜上所述，受處分人確有在其所有之前開車號自用小客車上裝用測速雷達感應器
    之行為，從而原處分機關依前揭道路交通管理處罰條例第四十條第一項、第二項
    及違反道路交通管理事件統一裁罰標準表之規定裁處異議人罰鍰二千四百元，且
    汽車駕駛人本身為汽車所有人，而於其所駕駛之汽車上裝用測速雷達感應器，因
    此為可歸責於汽車所有人之事由，依道路交通管理處罰條例第四十條第二項規定
    ，吊扣該部汽車之牌照一個月，固非無見，惟如前所述，行為人有違反道路交通
    管理處罰條例第四十條第一項規定之行為者，除前開金錢罰鍰外，並應將感應器
    沒入及對行為人依同條例第六十三條第一項第一款規定併予記違規點數一點，本
    件原處分機關僅於裁決書之處罰主文欄記載處受處分人二千四百元之罰鍰、吊扣
    受處分人所有前述車號汽車牌照一個月，然對於應沒入該扣案之感應器、及應併
    予記受處分人違規點數一點均付之闕如，即難認為允洽，本件受處分人之異議雖
    無理由，惟原處分既有不當，自應由本院將原處分撤銷，仍以受處分人有違反道
    路交通管理處罰條例第四十條第一項、第二項規定之行為，依違反道路交通管理
    事件統一裁罰標準表之規定，科處其罰鍰二千四百元，並將扣案之測速雷達感應
    器沒入之及將受處分人所有上開車號汽車之汽車牌照吊扣一個月，且依同條例第
    六十三條第一項第一款規定併予記違規點數一點如主文第二項所示，以資適法。
據上論斷，應依道路交通案件處理辦法第二十條前段，裁定如主文。
中      華      民      國    九十一  年      五      月    二十九    日
                                      臺灣臺北地方法院交通法庭
                                                法  官  劉  嶽  承
右正本證明與原本無異。
如不服本裁定，應於裁定送達後五日內向本院提出抗告狀。
                                                書記官  江  虹  儀
中      華      民      國    九十一    年     五     月    三十    日
